臺灣新竹地方法院刑事判決　　　　　　99年度交簡上字第50號
上　訴　人
即　被　告　陳盛煜
上列上訴人即被告因公共危險案件，不服本院新竹簡易庭於中華
民國99年11月10日所為99年度竹交簡字第384 號第一審刑事簡易
判決（聲請簡易判決處刑案號：99年度速偵字第1445號），提起
上訴，本院管轄之第二審合議庭判決如下：
    主  文
上訴駁回。
    事  實
一、陳盛煜前曾於民國89年間因犯強制性交罪，經本院於89年12
    月8 日以89年度少連訴字第19號判處有期徒刑7 年，於90年
    1 月8 日確定，並於95年12月30日執行完畢。又曾於98年間
    因犯酒後駕車之公共危險案件，經本院於98年10月29日以98
    年度審竹交簡字第905 號判處罰金新臺幣50000 元，於98年
    11月30日確定，並已繳納執行完畢。仍不知悔改，於民國99
    年9 月12日14時許，在新竹市○○路○ 段673 號金輝餐廳內
    飲用威士忌後，明知已達不能安全駕駛動力交通工具之程度
    ，竟仍駕駛車號5V-6796 號自用小客車自新竹市○○路出發
    ，沿新竹市○區○○街由東往西方向行駛，於同日18時18分
    許，行經國華街32號前時，因不勝酒力，不慎擦撞停放在路
    旁之張志誠所有車號3199-EK 號自用小客車左後方，致該車
    左後方保險桿、尾燈受損。嗣經警據報前往處理，見其有腳
    步不穩、語無倫次、多語、泥醉等情狀，遂施以呼氣酒精濃
    度測試，測得其酒後吐氣所含酒精濃度高達每公升0.99毫克
    ，顯已不能安全駕駛自用小客車，始悉上情。
二、案經新竹市政府警察局第二分局報請臺灣新竹地方法院檢察
    署檢察官聲請簡易判決處刑。
    理  由
壹、程序方面
    本院認定事實所引用之下列卷證資料（包含供述證據、文書
    證據等證據），並無證據證明係公務員違背法定程序所取得
    ，且被告、檢察官於本院準備程序、審判期日中對於提示之
    卷證，就證據能力均未表示爭執，迄至言詞辯論終結前亦未
    再聲明異議，又卷內之文書證據，經核亦無刑事訴訟法第15
    9 條之4 之顯有不可信之情況與不得作為證據之情形，本院
    審酌上開證據資料製作時之情況，尚無違法不當及證明力明
    顯過低之瑕疵，亦認為以之作為證據應屬適當，是依刑事訴
    訟法第159 條至第159 條之5 規定，所引用之如下揭所示所
    有證據（包含供述證據、文書證據等證據），均有證據能力
    ，合先敘明。
貳、實體方面
一、訊據上訴人即被告對於上開犯罪事實坦承不諱，且經證人張
    志誠於警詢中證述其所有之車牌號碼3199-EK 於上開時、地
    遭被告駕駛之自小客車擦撞等語明確，並有道路交通事故當
    事人酒精測定紀錄表、刑法第185 條之3 案件測試觀察紀錄
    表、汽機車駕駛人酒後生理協調平衡檢測表、道路交通事故
    現場圖、A3類道路交通事故調查報告表、新竹市警察局舉發
    違反道路交通管理事件通知單、現場照片13張等附卷可稽。
    又按刑法第185 條之3 係抽象危險犯，非實害犯，行為人客
    觀上已達不能安全駕駛之程度，且主觀上知其飲酒可能造成
    不能安全駕駛結果，竟仍放任自己駕駛，即應認有故意，而
    該當該罪。至於是否達『不能安全駕駛之程度』之認定，應
    依具體個案之實際情形判斷之，依目前醫學一致見解，吐氣
    酒精濃度達每公升0.25毫克以上時，將使駕駛人產生複雜之
    技巧障礙、駕駛能力變壞之行為表現，肇事比率比一般未飲
    酒時高出2 倍；吐氣酒精濃度達每公升0. 5毫克以上時，將
    使駕駛人產生說話含糊、腳步不穩之行為表現，肇事比率比
    一般未飲酒時高出7 倍；吐氣酒精濃度達每公升0.55毫克以
    上時，將使駕駛人產生平衡感與判斷力障礙升高之行為表現
    ，肇事比率比一般未飲酒時高出10倍；甚而如吐氣酒精濃度
    達每公升0.75毫克時，駕駛人將產生明顯酒醉、步履蹣跚之
    行為狀態，其肇事比率比一般高25倍，並認為吐氣酒精濃度
    達每公升0.55毫克以上時，即達絕對『不能安全駕駛之程度
    』。因該0.55毫克之數值，係經由實際偵測所得之統計值，
    為經驗科學上所肯定之客觀實驗數據，是以該數值作為絕對
    不能安全駕駛之標準，不僅不違反經驗法則，且免舉證之困
    難。準此，若吐氣酒精濃度達每公升0.55毫克以上時，應認
    已達絕對不能安全駕駛之程度。查本件被告於99年9 月12日
    18時18分許為警查獲測得呼氣酒精濃度已達每公升0.99毫克
    ，復參諸被告為警方施以身體平衡動作測試，被告在下列幾
    項檢測均不合格：「直線步行十公尺後迴轉走回原地」、「
    雙腳並攏，兩手緊貼大腿將一腳向前抬高離第15公分，並停
    止不動30秒」、「雙腳並攏，雙手向前平伸，閉眼、輪流使
    用左右手的食指指尖觸摸鼻尖」、「閉雙眼，30秒內朗誦阿
    拉伯數字，由1001到1030」、「用筆在兩個同心圓之間的0.
    5 公分環狀帶內劃另一個圓」，此有上開汽機車駕駛人酒後
    生理協調平衡檢測紀錄表可憑，復參諸被告係因酒後駕車擦
    撞張志誠所停放在路旁之自小客車而查獲，足認其飲酒後已
    至影響其駕駛技巧，視覺及行為反應能力減低，而達不能安
    全駕駛動力交通工具之程度無疑。是被告上揭出於任意性之
    自白與事實相符，應堪採為被告有罪之證據。本件事證明確
    ，被告犯行堪以認定，應予依法論科。
二、被告上訴意旨雖以：原審量刑過重云云。惟查，法官於有罪
    判決中，究應如何量處罪刑，為實體法賦予審理法官裁量之
    刑罰權事項，法官行使此項裁量權，自得依據個案情節，參
    諸刑法第57條所定各款犯罪情狀之規定，於該法定刑度範圍
    內，基於合義務性之裁量，量處被告罪刑。是本院以為，量
    刑之裁量權，乃憲法所保障法官獨立審判之核心，法院行使
    此項裁量權，亦非得以任意或自由為之，仍應受一般法律原
    理原則之拘束，即仍須符合法律授權之目的、法律秩序之理
    念、國民法律感情及一般合法有效之慣例等規範，尤其應遵
    守比例原則及平等原則之意旨，否則即可能構成裁量濫用之
    違法（最高法院86年度台上字第7655號判決意旨參照）。亦
    即如非有裁量逾越或裁量濫用之明顯違法情事，自不得擅加
    指摘其違法或不當，即使上級審對下級審裁量權之審查，亦
    應同此標準，此不僅在保障法官不受任何制度外之不當干涉
    ，更保障法官不受制度內的異質干涉，此方符憲法第80條所
    宣示獨立審判之真義。而本件原審以本案事證明確，認被告
    係犯刑法第185 條之3 不能安全駕駛動力交通工具罪，並審
    酌被告前已有酒後駕車之公共危險案件，竟仍不知警惕，再
    次酒後駕車罔顧用路人安全，所為顯然不足為取，及被告之
    智識程度、犯罪動機、手段、情節、所生損害及犯後尚能坦
    承不諱等一切情狀，而依刑事訴訟法第449 條第1 項前段、
    第454 條第2 項、刑法第185 條之3 、第47條第1 項、第42
    條第3 項前段，判處被告罰金新臺幣14萬元，並諭知易服勞
    役之標準，本院認原審已妥適斟酌下列幾項量刑：(1)被告呼
    氣酒精濃度測試高達每公升0.99毫克，超過安全標準之每公
    升0.25毫克甚多，其所產生對於用路安全之危害性甚大；(2)
    被告前已有酒後駕車之刑事紀錄遭判處罰金新臺幣50000 元
    ，於1 年內（上次公共危險行為時：98年10月4 日21時許，
    酒精濃度0.70毫克）又再度酒後駕車且濃度高達0.99毫克，
    顯見上次刑罰未達到警惕其行為、矯正其不正觀念，並使其
    尊重其他用路人安全之效果；(3)本次酒後駕車行為擦撞路旁
    自小客車，顯見其酒後影響其駕駛能力十分明顯；(4)被告犯
    後坦承犯行，對於其所為之不法行為尚知檢討。是原審既已
    斟酌刑法第57條所規定之上開一切量刑事由，且所量處之刑
    度屬適當，被告上訴意旨指摘原判決量刑不當，尚無理由，
    應予駁回。
據上論斷，應依刑事訴訟法第455 條之1 第1 項、第3 項、第36
8 條，判決如主文。
本案經檢察官邱宇謙到庭執行職務。
中    華    民    國   100    年    4     月    21    日
                  交通法庭  審判長法  官  黃美盈
                                  法  官  蔡川富
                                  法  官  李毓華
以上正本證明與原本無異。
不得上訴。
中    華    民    國   100    年    4     月    21    日
                                  書記官  陳美利
附錄本案論罪科刑法條
刑法第185條之3
服用毒品、麻醉藥品、酒類或其他相類之物，不能安全駕駛動力
交通工具而駕駛者，處1 年以下有期徒刑、拘役或科或併科15萬
元以下罰金。